【裁判字號】    95,上訴,1059
【裁判日期】    950822
【裁判案由】    搶奪等
【裁判全文】
臺灣高等法院高雄分院刑事判決        95年度上訴字第1059號
上  訴  人  臺灣高雄地方法院檢察署檢察官
被      告  辛○○
                    （現於臺灣高雄看守所羈押中）
被      告  丁○○
上列上訴人因被告搶奪等案件，不服臺灣高雄地方法院95年度訴
字第1251號中華民國95年4 月28日第一審判決（起訴案號：臺灣
高雄地方法院檢察署95年度偵字第7633號），提起上訴，及併案
審理（同署95年度偵字第14704 號），本院依簡式審判程序判決
如下：
    主  文
原判決關於搶奪暨定執行刑部分撤銷。
丁○○共同連續意圖為自己不法之所有，而搶奪他人之動產，累
犯，處有期徒刑貳年陸月，扣案之梅花型扳手壹支沒收。
辛○○共同連續意圖為自己不法之所有，而搶奪他人之動產，處
有期徒刑貳年肆月，扣案之梅花型扳手壹支沒收。
    事  實
一、丁○○曾於民國91年間，因搶奪案件，經臺灣高雄地方法院
    以91年度訴字第2158號刑事判決判處有期徒刑1 年6 月確定
    ，經執行後，於94年6 月17日假釋，並於94年9 月17日假釋
    期滿未經撤銷假釋，其未執行之刑，以已執行論。丁○○與
    辛○○均因施用毒品而缺錢花用，乃基於意圖為自己不法所
    有及竊盜、搶奪之概括犯意聯絡，謀議騎乘機車搶奪他人財
    物，又為避免行搶時遭人記下機車車牌號碼致形跡敗露，乃
    持辛○○所有客觀上足對他人之生命、身體、安全構成威脅
    ，足供兇器使用之梅花型扳手1 支，連續於95年2 月27日20
    時許，在高雄市小港區竊取戊○○所有車牌號碼PXD －161
    號機車車牌1 面得手。再於95年3 月5 日9 時30分許，在高
    雄縣林園鄉○○路56號前，竊取乙○○所有車牌號碼L66 －
    009 號機車車牌1 面得手。復於95年3 月7 日10時許，在高
    雄縣林園鄉鄉清水岩寺前，竊取癸○○所有車牌號碼PPQ －
    370 號機車車牌1 面得手。並連續於下列時間、地點為搶奪
    犯行：
  (一)於95年2 月24日14時40分許，由辛○○騎乘機車後載丁○○
    ，行經高雄市○○區○○路632 號前時，見莊佳崎獨自一人
    行經該處，認有機可乘，即推由丁○○下手搶奪莊佳崎背於
    左肩之手提包，惟因莊佳崎反抗，致未能得手，因而離去。
  (二)於95年2 月24日19時50分許，由辛○○騎乘機車後載丁○○
    ，行經高雄市○○區○○路與桂園路口時，見尤育節獨自一
    人，乃下手搶奪尤育節所有內置有國民身分證1 張、健保卡
    2 張、數位相機1 台及現金新台幣（下同）5 千元之皮包1
    個，得手後離去。
  (三)於95年3 月1 日19時10分許，由丁○○騎乘辛○○所有之車
    牌號碼原為XD2 －523 號，惟懸掛上開竊得PXD －161 號機
    車車牌之重型機車搭載辛○○，行經高雄縣林園鄉○○街與
    福興街口，由辛○○下手搶奪壬○所有內置有郵局提款卡、
    印章、電話卡各1 枚、鑰匙2 支及現金新台幣（下同）5 百
    元之皮包一個，得手後離去。
  (四)95年3 月1 日21時25分許，在高雄縣林園鄉○○○路156 號
    前，2 人以同(三)手法，搶奪丑○○所有之皮包1 只（內有行
    動電話1 支、信用卡、國民身分證、健保卡各1 枚、現金2
    千元、美金20元），得手後離去。
  (五)95年3 月1 日21時30分許，由辛○○騎乘前揭機車搭載丁○○，並懸掛上開竊得之PXD －161 號機車車牌，行經高雄縣
    林園鄉○○路56－1 號前，由丁○○下手搶奪庚○○○所有
    之皮包1 只（內有身分證、健保卡、汽車駕照、機車駕照、
    機車行照各1 枚、手機1 支、現金2,300 元），得手後離去
    。
  (六)95年3 月4 日11時42分許，2 人以同(五)手法，在高雄縣林園
    鄉○○路○ 段與港嘴三路口，搶奪子○○所有之皮包1 只（
    內含學生證、A+1 會員證各1 枚、鑰匙1 支、現金1,500 元
    ），得手後離去。
  (七)95年3 月5 日9 時40分許，由辛○○騎乘前揭機車搭載丁○○，並懸掛上開竊得之L66 －009 號機車車牌，行經高雄縣
    林園鄉○○○路207 號前，由丁○○下手搶奪寅○○○所有
    之皮包1 只（內有現金1,800 元），得手後離去。
  (八)95年3 月5 日10時許，2 人以同(七)手法，在高雄縣林園仁愛
    路2 號前，搶奪丙○○○所有之皮包1 只（內有提款卡、機
    車行照、居留證、健保卡各1 枚、銀行存摺4 本、現金4百
    元），得手後離去。
  (九)95年3 月7 日11時20分許，由辛○○騎乘前揭機車搭載丁○○，並懸掛上開竊得之PPQ －370 號機車車牌，行經高雄縣
    林園鄉林園國小前，由丁○○下手搶奪己○○所有之手提袋
    1 只（內有郵局提款卡、汽車駕照、機車駕照、身份證各1
    枚、手機1 支、現金7 千元），得手後離去。
  (十)95年3 月7 日16時5 分許，2 人以同(九)手法，在高雄縣大寮
    鄉○○路64號前黃昏市場，搶奪甲○○所有之皮夾1 只（內
    含信用卡4 枚、健保卡1 枚、現金5 百元），得手後離去。
四、案經高雄縣政府警察局林園分局、高雄市政府警察局小港分
    局移送臺灣高雄地方法院檢察署檢察官偵查起訴及併案審理
    。
    理  由
一、上揭共同竊盜及搶奪之犯罪事實，業據被告丁○○、辛○○
    於警、偵訊、原審及本院審理時均坦認不諱，核與證人即被
    害人莊佳崎、尤育節、壬○、丑○○、庚○○○、子○○、
    寅○○○、丙○○○、己○○、甲○○、戊○○、癸○○於
    警詢中指述之情節，證人謝永慧即永豐當鋪負責人於警詢中
    之證詞均相符，並有梅花型扳手1 支及高雄市小港區當鋪業
    收當物品登記簿、被害人丙○○○、己○○、甲○○、癸○○出具之贓物認領保管單4 紙在卷可憑、搜索扣押筆錄、扣
    押物品目錄表、車輛竊盜、車牌失竊資料個別查詢報表─查
    詢車牌認可資料各1 份、現場及贓物照片29幀、扣案兇器照
    片1 幀（均見警卷）在卷可稽，足徵被告自白與事實相符。
    本案事證明確，被告丁○○、辛○○竊盜及搶奪犯行均足認
    定。
二、按刑法第321 條第1 項第3 款之攜帶兇器竊盜罪，係以行為
    人攜帶兇器竊盜為其加重條件，此所謂之兇器，其種類並無
    限制，凡客觀上足以對人之生命、身體、安全構成威脅，具
    有危險性之兇器均屬之，且祇須行竊時攜帶此種具有危險性
    之兇器為已足，並不以攜帶之初有行兇之意圖為必要（最高
    法院79年臺上字第5253號判例意旨參照）。本件扣案之梅花
    型扳手1 支，係金屬製工具，質地堅硬，此有扣案上開工具
    彩色照片1 幀附於警卷足憑，足認客觀上若持以攻擊他人，
    顯足以對人之生命、身體及安全構成威脅，自屬具有危險性
    之兇器。被告丁○○、辛○○以梅花型扳手竊取機車車牌，
    自屬持客觀上具危險性，可供兇器使用之物竊盜。是核被告
    丁○○、辛○○上開竊盜部分所為均係犯刑法第321 條第1
    項第3 款之加重竊盜罪；就搶奪莊佳崎財物未遂部分，係犯
    刑法第325 條第3 項、第1 項之搶奪未遂罪；其餘之搶奪部
    分，均係犯刑法第325 條第1 項之搶奪既遂罪；被告丁○○
    、辛○○就上開加重竊盜、搶奪犯行間，有犯意之聯絡及行
    為之分擔，為共同正犯。被告丁○○、辛○○上開多次加重
    竊盜及搶奪犯行，均時間緊接，所犯又均係基本構成要件相
    同之罪名，顯均係各基於概括之犯意為之，均應依連續犯之
    規定各以一罪論處（搶奪部分應論以既遂一罪）。其搶奪莊
    佳崎及尤育節財物部分，雖未經起訴，惟與起訴部分，具有
    連續犯之裁判上一罪關係，自為起訴效力所及，本院應併予
    審理。又被告丁○○、辛○○於竊取機車車牌之目的，在於
    搶奪財物時防止被人記下車牌號碼而遭查獲，此業經被告2
    人陳明在卷，足認被告丁○○、辛○○所犯連續加重竊盜及
    連續搶奪二罪間，有方法、目的之相牽連關係，應從情節較
    重之連續搶奪罪處斷。又被告行為後，刑法已於95年2 月2
    日修正公布，同年7 月1 日施行；其中刑法第55條關於牽連
    犯之規定及第56條關於連續犯之規定均已經刪除，惟依修正
    後刑法第2 條第1 項前段規定：「行為後法律有變更者，適
    用行為時之法律。」而本件如適用牽連犯及連續犯規定，被
    告之多次犯罪行為，係從一重處斷，或以一罪論；如依修正
    後規定，則係數罪併罰，可見修正後規定顯然對被告不利，
    是本件依前述規定仍應適用有利於被告之行為時法律，即仍
    有牽連犯及連續犯之適用，附此敘明。被告丁○○曾於91年
    間，因搶奪案件，經臺灣高雄地方法院以91年度訴字第2158
    號刑事判決判處有期徒刑1 年6 月確定，經執行後，於94年
    6 月17日假釋，並於94年9 月17日假釋期滿未經撤銷假釋，
    其未執行之刑，以已執行論，有臺灣高等法院被告前案紀錄
    表、臺灣高雄地方法院檢察署刑案資料查註紀錄表各1 份在
    卷可按，其於執行完畢後5 年內再犯有期徒刑以上之本罪，
    為累犯，應依刑法第47條之規定，加重其刑，並遞加重之。
三、原審以被告罪證明確而為論罪科刑，固非無見，惟就檢察併
    辦部分，未及審理，則有不當，檢察官上訴意旨指摘此部分
    係不當，為有理由，應由本院將原判決關於搶奪及定執行刑
    部分撤銷。爰審酌被告丁○○、辛○○2 人均正值年輕力壯
    之年紀，不思循正途賺取所需，竟貪圖私慾，連續竊取他人
    機車車牌，並連續搶奪他人財物花用，嚴重破壞社會治安，
    亦使被害人飽受精神上痛苦，造成心靈受創難以平復，所為
    嚴重危害社會治安，其中丁○○並已有搶奪前科，及其2 人
    均坦承犯行，且均僅國中學歷，教育程度不高，因利令智昏
    而犯案，及犯罪手段未對被害人造成生命或身體上之重大傷
    害，以及所得之物品中之部分財物已交由被害人領回等一切
    情狀，分別量處如主文第2 、3 項所示之刑，以為懲儆。
四、至扣案之梅花型扳手1 支係被告辛○○所有，供被告丁○○
    、辛○○2 人為竊盜犯行所用之物，業據被告丁○○、辛○○供承在卷，在共犯責任範圍內，應依刑法第38條第1 項第
    2 款之規定，併予宣告沒收。
五、被告另犯普通竊盜部分，業經原審判決確定，不另論列。
據上論結，應依刑事訴訟法第369 條第1 項前段、第364 條、第
299 條第1 項前段、第273 條之1 第1 項，刑法第2 條第1 項前
段、第28條、第321 條第1 項第3 款、第325 條第1 項、第47條
、第38條第1 項第2 款，修正前第56條、第55條，判決如主文。
本案經檢察官陳建年到庭執行職務。
中    華    民    國    95    年    8     月    22    日
                  刑事第三庭    審判長法  官  周賢銳
                                      法  官  謝宏宗
                                      法  官  黃仁松
以上正本證明與原本無異。
如不服本判決應於收受本判決後10日內向本院提出上訴書狀，其
未敘述上訴理由者，並得於提起上訴後10日內向本院補提理由書
狀（均須按他造當事人之人數附繕本）「切勿逕送上級法院」。
中    華    民    國    95    年    8     月    22    日
                                      書記官  馬蕙梅
附錄本件判決論罪科刑法條：
中華民國刑法第321條
犯竊盜罪而有左列情形之一者，處6 月以上、5 年以下有期徒刑
：
三  攜帶兇器而犯之者。
中華民國刑法第325條
意圖為自己或第三人不法之所有，而搶奪他人之動產者，處 6 月
以上 5 年以下有期徒刑。
因而致人於死者，處無期徒刑或 7 年以上有期徒刑，致重傷者，
處 3 年以上 10 年以下有期徒刑。
第 1 項之未遂犯罰之。


司法院資訊處製作；財團法人民間司法改革基金會備份。
